臺灣高雄地方法院刑事判決　　　　　　 94年度簡上字第775號
上　訴　人　乙○○
即　被　告
上列上訴人因賭博案件，不服本院高雄簡易庭中華民國94年7 月
25日94年度簡字第3828號簡易判決（聲請簡易判決處刑案號：94
年度偵字第9502號）），提起上訴，本院管轄之第二審合議庭認
不得以簡易判決處刑，改依通常程序審理，自為第一審判決如下
：
    主  文
原判決撤銷。
乙○○無罪。
    理  由
壹、程序方面
    本件被告及檢察官均對本院所提示證據之證據能力均不爭執
    ，本院審酌各該證據作成之情況，認為適當，依刑事訴訟法
    第159 條之5 得作為證據，核先敘明。
貳、實體方面
一、聲請簡易判決處刑意旨略以：被告乙○○基於賭博之概括犯
    意，自民國94年4 月4 日起，在高雄市○鎮區○○街83號其
    所經營之「台新便利超商」內公眾得出入之場所，擺設其所
    有之賭博性電動玩具「選物販賣機二代」5 台，以此方式連
    續與不特定之人賭博財物。其賭博方式係乙○○於上述其中
    4 台機台內放置兌換券，可兌換烤箱、時鐘、娃娃等物品，
    價值約新台幣（下同）500 元起至1,500 元不等；另於上述
    其中1 台機台內放置價值約1,400 元手錶等物品，客人每次
    把玩時需先以10元向店員換取1 枚代幣後投幣，即可利用機
    台內之機器手臂抓取機台內物品1 次，如有抓取則歸客人獲
    得，未抓取則代幣歸乙○○所有，如連續投幣達1,990元，
    則該選物販賣機之程式，設定可強制夾得機台內之兌換券或
    手錶等物品。嗣於同年月6 日17時30分許，在上址為警查獲
    ，並扣得選物販賣機5 台（含IC板5 塊）。因認被告涉犯刑
    法第266 條第1 項前段之賭博罪嫌。
二、公訴人認被告涉有前揭犯行，係以：(1)被告乙○○於偵查中
    之供述；(2)扣案機台「HAPPY WORLD 」1 台、「HAPPY ELEP
    HANT」4 台等證據資料為其論斷之依據。訊據被告固坦承於
    上揭時地擺放前揭機台等情，惟堅決否認有何賭博犯行，辯
    稱：扣案機台只是選物販賣機，不算賭博等語。
三、按「犯罪事實應依證據認定，無證據不得認定犯罪事實」、
    「不能證明被告犯罪者，應諭知無罪之判決」，刑事訴訟法
    第154 條第2 項、第301 條第1 項分別定有明文。又事實之
    認定，應憑證據，如未能發現相當證據，或證據不足以證明
    ，自不能以推測或擬制之方法，為裁判基礎；且認定不利於
    被告之事實須依積極證據，苟積極證據不足為不利於被告事
    實之認定時，即應為有利於被告之認定；另認定犯罪事實所
    憑之證據，雖不以直接證據為限，間接證據亦包括在內，然
    而無論直接證據或間接證據，其為訴訟上之證明，須於通常
    一般之人均不致有所懷疑，而得確信其為真實之程度者，始
    得據為有罪之認定，倘其證明尚未達到此一程度，而有合理
    之懷疑存在而無從使事實審法院得有罪之確信時，即應由法
    院為諭知被告無罪之判決（參照最高法院40年度台上字第86
    號、30年度台上字第816 號、76 年 度台上字第4986號判例
    意旨）。又刑事訴訟法第161 條已於民國91年2 月8 日修正
    公布，其第1 項規定：檢察官就被告犯罪事實，應負舉證責
    任，並指出證明之方法。因此，檢察官對於起訴之犯罪事實
    ，應負提出證據及說服之實質舉證責任。倘其所提出之證據
    ，不足為被告有罪之積極證明，或其指出證明之方法，無從
    說服法院以形成被告有罪之心證，基於無罪推定之原則，自
    應為被告無罪判決之諭知（參照最高法院92年台上字第128
    號判例）。
四、經查：
    (一)公訴意旨以被告於偵查中之供述及扣案機台認被告有賭博
      犯行云云。經查：被告固於偵查中供稱：扣案機台（其中
      1 台內置手錶，其餘4 台內置禮品）係伊所擺設，而該機
      台之操作方式係投擲代幣（每枚代幣值新臺幣10元）以操
      控搖桿取物，均於機台上有標明選物價格（即設定值），
      及擺放有價值500 至1500元之手錶、禮品等物供人夾取，
      若投幣到達設定值卻未夾取到物品，則無庸再行投幣，可
      一直操控搖桿至夾取物品為止等語在卷（見偵卷第13、21
      頁），然高雄市政府警察局行政科專勤組於上開時地臨檢
      ，未發現有客人打玩被告所擺放之上開機台等情，有高雄
      市政府警察局臨檢現場紀錄表可稽（見警卷第1 頁），復
      無機台內之代幣扣案，亦有高雄市政府警察局行政科專勤
      組扣押物品目錄表（見警卷第11頁）可參。則本案既未查
      獲賭客，復無機台內之代幣扣案可憑，徒以扣案機台及被
      告上開有關如何操作該等機台之供述，尚屬不能證明被告
      確有以扣案機台與賭客對賭之犯行。
    (二)至公訴意旨以每次把玩扣案機台之代價僅10元，而被告所
      提供之手錶價值高達1500元，認非以暫時供人娛樂之物為
      賭云云，經查：按刑法第266 條第1 項前段規定：「在公
      共場所或公眾得出入之場所賭博財物者，處1 千元以下罰
      金。但以供人暫時娛樂之物為賭者，不在此限。」是依該
      條項但書即不構成賭博罪。而證人即查獲員警丙○○於本
      院審理時證稱：若抓取扣案機台內之玩偶，可兌換獎品如
      手錶、遙控汽車等語（見本院卷第43頁），再由警卷所附
      查獲現場照片以觀，多為玩偶、玩具，僅其中編號照片
      所示機台內均係手錶，依現今生活水準，其價值均非甚高
      ，故縱在投幣未達設定值前（即未啟動強制夾取之設定前
      ），把玩之顧客是否得以順利夾取物品之機率不確定，而
      具射倖性，亦屬以「暫時供人娛樂之物」為賭，要難以賭
      博罪相繩。況本案又無證據足資證明可據該獎品兌換現金
      ，自非以「可兌換現金之獎品」為賭，是公訴人徒以每次
      把玩機台之代價與欲抓取之機台內物品價值差距甚大，即
      認已非屬暫時供人娛樂云云，容有誤會。
    (三)被告辯稱：伊只是擺放合法的選物販賣機二代，而該機台
      是向冠興企業有限公司（下稱冠興公司）購買，冠興公司
      已取得中華民國台灣區電子遊戲協會選物販賣機分會（下
      稱選物販賣機分會）及飛絡力電子有限公司（下稱飛絡力
      公司）之授權得以製造販售，伊也有取得經營選物販賣機
      之營利事業登記證，所以伊不算賭博，也沒有違反電子遊
      戲場業管理條例等語。經查，證人即查獲員警丙○○於本
      院審理時證稱：扣案機台外觀上均有標明選物價格（即內
      置物售價），警卷第13、14頁所示扣案編號、、機
      台內均放置娃娃（即玩偶），只有編號之機台是放置手
      錶，而伊有實際操作內置物為手錶即編號之機台，伊開
      始投擲代幣投到該機台正面所載之價格1980元後，有出現
      強爪，也有夾到手錶出來，只是出現強爪後，並非一次就
      抓到手錶等語（見本院卷第43、44頁），與經濟部商業司
      提供之「選物販賣機二代」說明書上所載遊戲說明：「使
      用者若投幣夾物沒夾中獎品，將可於設定時間內持續投幣
      夾物，若連續投幣額到達等額販賣設定值時仍未夾中獎品
      ，則夾物機具將連續輸出強爪模式，直至使用者夾中獎品
      為止，如此之模式最終將視同使用者以標價購買般」等情
      （見偵卷第15、16頁，本院卷第10、11頁）相符，並據經
      濟部電子遊戲評鑑委員會91年10月9 日第82次會議，將「
      選物販賣機二代」評鑑為非屬電子遊戲機乙節，此有台灣
      高雄地方法院檢察署請經濟部商業司傳真「選物販賣機二
      代」相關之函示在卷可憑（見偵卷第14至16頁），復有在
      上揭查獲地點得經營「選物販賣機」之94年3 月4 日高雄
      市政府營利事業登記證可佐（見本院卷第7 頁），則被告
      既係於高雄市政府發給得經營「選物販賣機」之營利事業
      登記證後，在上開超商擺設操作方式同於「選物販賣機二
      代」之說明書內所載遊戲方式之扣案機台，自足見其辯稱
      ：伊是在經營選物販賣機等語，尚非無據。又販售予被告
      扣案機台之冠興公司，已取得選物販賣機分會、飛絡力公
      司授權得以製造「選物販賣機二代」，有該授權書2 份在
      卷可稽（見本院卷第16、第16之1 頁），而飛絡力公司、
      選物販賣機分會復各提供經濟部所函覆之電子遊戲機評鑑
      委員會將「選物販賣機二代」評鑑為非屬電子遊戲機之公
      文，有經濟部91年10月15日經商字第0910223502 0號函（
      本院卷第8 頁）、91年12月2 日經商字第0910027648 0號
      函（本院卷第12頁）可佐，亦足致被告相信向冠興公司所
      購買之上開機台是合法之機台，則被告主觀上是否確有以
      該等機台充作賭博器具與人賭博財物之犯意，抑或有經營
      「電子遊戲機」之犯意，容有疑慮。
    (四)至被告請求傳訊冠興公司負責人蕭興仁、選物販賣機分會
      謝朝清、飛絡力公司負責人蔡其明，以證明扣案機台均係
      合法之選物販物機乙節，因本案已傳訊查獲員警丙○○說
      明扣案機台之操作方式，且有經濟部所提供之「選物販賣
      機」說明書在卷可資比對，故本院認無傳訊上開證人之必
      要，附此敘明。
    (五)綜上所述，被告究否確有以扣案機台與賭客對賭，抑或是
      有違法經營電子遊戲場之故意，本院認為仍存有合理之懷
      疑，尚未到達確信其為真實之程度。而公訴人所提出之證
      據，尚不足為被告二人有罪之積極證明，其指出證明之方
      法，亦無從說服法院以形成被告二人有罪之心證。原審未
      察，遽為被告有罪判決之諭知，即有未合，被告執此指摘
      原判決不當，為有理由，應由本院將原判決予以撤銷改判
      ，改諭知無罪之判決。
五、末按，檢察官聲請以簡易判決處刑之案件，經法院認為有刑
    事訴訟法第451 條之1 第4 項但書之情形者，應適用通常訴
    訟程序審判之，同法第452 條著有明文；且對於簡易判決之
    上訴，準用刑事訴訟法第3 編第1 章及第2 章之規定，管轄
    第二審之地方法院合議庭受理簡易判決上訴案件，應依通常
    程序審理。其認案件有刑訴法第452 條之情形者，應撤銷原
    判決，逕依通常程序為第一審判決，法院辦理刑事訴訟簡易
    程序案件應行注意事項第14項亦有規定。且地方法院第二審
    合議庭所為之第一審通常程序判決，仍得由檢察官依通常上
    訴程序上訴於管轄之高等法院（或其分院），亦有最高法院
    91年度台非字第21號判決意旨可資參照，均核先敘明。是本
    院既認應為被告無罪判決之諭知，除應撤銷原判決外，並應
    逕行改依第一審通常程序審理判決之，檢察官如有不服，仍
    得於法定上訴期間內，向管轄之第二審法院（即臺灣高等法
    院高雄分院）提起上訴，附此敘明。
據上論斷，應依刑事訴訟法第452 條、第455 條之1 第3 項、第
369 條第1 項前段、第364 條、第301 條第1項，判決如主文。
本案經檢察官甲○○到庭執行職務。
中　　華　　民　　國　　94　　年　　12　　月　　7 　　日
                  刑事第三庭   審判長法　官  張意聰
                                     法  官  錢衍蓁
                                     法  官  郭瓊徽
以上正本證明與原本無異。
如不服本判決，應於收受送達後10日內向本院提出上訴書狀。
中　　華　　民　　國　　94　　年　　12　　月　　8 　　日
　　　　　　　　　　　　　　　       書記官  陳瓊芳
